【裁判字號】    98,抗,87
【裁判日期】    980511
【裁判案由】    停止執行
【裁判全文】
臺灣高等法院臺南分院民事裁定    98年度抗字第87號
抗  告  人  力興資產管理股份有限公司
法定代理人  丁○○
            送達代收人  丙○○.
相  對  人  乙○○
            送達代收人  甲○○.
上列抗告人與相對人間聲請停止執行事件，對於中華民國98年3
月6日臺灣臺南地方法院98年度聲字第214號裁定，提起抗告，本
院裁定如下：
    主  文
抗告駁回。
抗告訴訟費用由抗告人負擔。
    理  由
一、本件相對人於原審聲請意旨略以：相對人以其向原審法院提
    起第三人異議之訴為理由，聲請裁定停止96年度執字第8999
    3號強制執行事件之強制執行程序。依據相對人所提第三人
    異議之訴之事實理由及聲明，略謂上開96年度執字第89993
    號強制執行事件，所拍賣坐落於臺南市○○區○○段352地
    號土地之同段臨時建號2028（門牌號碼為臺南市○○區○○
    街一九九號）未保存登記建物（下稱系爭建物），為相對人
    於民國（下同）85年間向第三人即執行債務人魏世治買受，
    而為相對人所有，抗告人即執行債權人力興資產管理股份有
    限公司無權查封拍賣。爰依強制執行法第15條提起本件訴訟
    ，並聲明：確認聲請人就系爭建物之所有權存在；上開案號
    強制執行事件，就系爭建物之執行程序應予撤銷等語。基上
    ，相對人聲請意旨雖未就上開案號強制執行事件指明聲請停
    止執行之範圍，惟根據其所提第三人異議之訴之事實理由及
    聲明，本件就上開強制執行事件聲請停止執行範圍之真意，
    應僅限於系爭建物，而不及於所坐落之土地及其他建物，合
    先敘明。
二、本件抗告意旨略以：相對人提起第三人異議之訴，係強制執
    行程序終結後，何來准許相對人另提供擔保停止執行之理。
    另原法院87年度執全字第2287號、88年執全字第2374號假扣
    押執行事件，查封執行系爭台南市○○段○○段352地號土
    地時，查封筆錄均未登載相對人異議之事由，足證相對人謂
    85年向債務人買受台南市○○區○○段臨時建號2028號即門
    牌號碼康樂街199號未登記建物，並不實在。況相對人所提
    之97年房屋稅單，依最高法院70年台上字第3760號判例意旨
    「房屋稅納稅義務人，並非必房屋所有人，繳納房屋稅之收
    據，亦非即為房屋所有權之證明，本件上訴人提出之房屋稅
    收據上關於系爭房屋之納稅義務人之記載，雖變更為上訴人
    名義，仍不足據以證明上訴人即為系爭房屋所有人」，更不
    足證明系爭房屋為相對人所有。復相對人聲請停止執行，不
    啻延滯執行程序，且影響抗告人承受強制執行標的物後之相
    關開發計劃，其所造成抗告人營運之損失甚鉅，縱認有停止
    執行之必要，亦應以抗告人承受時之總價金作為核定擔保金
    之標準，原裁定僅命相對人供擔保新台幣（下同）14,733元
    即停止執行，顯有不當，爰請駁回相對人之聲請等語。
三、按有回復原狀之聲請，或提起再審或異議之訴，或對於和解
    為繼續審判之請求，或提起宣告調解無效之訴，撤銷調解之
    訴，或對於許可強制執行之裁定提起抗告時，法院因必要情
    形，或依聲請定相當並確實之擔保，得為停止強制執行之裁
    定，強制執行法第18條第2項定有明文。次按強制執行法第1
    8條第2項規定，所謂必要情形，係由法院就回復原狀之聲請
    ，或再審之訴，或異議之訴，在法律上是否顯無理由，以及
    如不停止執行，將來是否難於回復執行前之狀態等各情形予
    以斟酌，依職權自由裁量定之。依此規定，只須當事人提起
    異議之訴，在該異議之訴確定前，法院如認有必要，得依職
    權為停止執行之裁定；其在當事人願供擔保，聲請停止強制
    執行時，法院亦非不得依其聲請，定相當並確實之擔保，為
    停止強制執行之裁定。至該異議之訴實體上有無理由，則非
    法院於裁定停止強制執行時應予審酌之事項（最高法院93年
    度台抗字第723號裁定意旨參照）。再按債務人本於停止執
    行裁定所供之擔保，係以擔保債權人因債務人聲請停止強制
    執行不當可能遭受之損害得獲賠償為目的，故法院於裁定停
    止強制執行時，就擔保金額與債權人因停止強制執行不當可
    能遭受之損害間之關聯，自應斟酌該債權人因停止執行可能
    遭受之損害，以為衡量之標準，非以標的物之價值或債權額
    為依據。債權人因停止執行所受之損害，包括債權人未能即
    時受償或利用該標的物所受之損害額，或其因另供擔保強制
    執行所受之損害（最高法院86年度台抗字第442號、87年度
    台抗字第529號、91年度台抗字第429號及92年度台抗字第48
    0號裁定意旨參照）。又按強制執行法第15條所定第三人異
    議之訴，以排除執行標的物之強制執行為目的，故同條所謂
    強制執行程序終結，係指對於執行標的物之強制執行程序終
    結而言，對於執行標的物之強制執行程序如已終結，則雖因
    該執行標的物之賣得價金不足抵償執行名義所載債權之全部
    ，致執行名義之強制執行程序尚未終結，第三人亦不得提起
    異議之訴，對於執行標的物之強制執行程序，進行至執行名
    義所載債權之全部或一部，因對於執行標的物之強制執行達
    其目的時，始為終結，故執行標的物經拍賣終結而未將其賣
    得價金交付債權人時，對於該執行標的物之強制執行程序，
    不得謂已終結，第三人仍得提起異議之訴（司法院院解字第
    2776號意旨參照）。
四、茲查，本件相對人係以其向原法院提起第三人異議之訴及系
    爭建物一旦拍賣勢難回復原狀為由，聲請裁定停止上開執行
    事件就系爭建物之強制執行程序，經原法院調取該執行事件
    及第三人異議之訴卷宗審酌系爭建物雖經抗告人即執行債權
    人於97年12月16日以104,000元承受系爭建物，惟尚未核發
    權利移轉證明書，依上開司法院之解釋意旨執行程序並未終
    結，而予准許相對人停止執行之聲請，並無不當，先予敘明
    。而相對人即執行債權人因停止執行所生之損害，應係其於
    無法運用受分配金額該期間之利息。本件第三人異議之訴訴
    訟標的金額未逾民事訴訟法第466條第1項、第3項所定金額
    ，故不得上訴第三審，依據司法院頒布之各級法院辦案期限
    實施要點所定民事通常訴訟程序辦案期限第一審為10個月、
    第二審為2年，共計2年10個月，故而原法院審酌兩造間異議
    之訴案情，如以上開案件判決確定約需2年10個月（即34個
    月）計算，認為相對人因停止執行所可能受之損害即相當於
    上開期間之利息損失，爰酌定相對人應供擔保金額為14,733
    元（104,000×34×5％÷12＝14,733，小數點以下四捨五入
    ），依強制執行法第18條第2項之規定，經核於法洵無違誤
    。抗告人主張應以其承受系爭建物之價格作為核定擔保金之
    標準，自屬無據。再者，抗告人另指相對人所提示之97年房
    屋稅單不足以證明其係房屋之真正所有權人一節，係屬第三
    人之訴實質認定之問題，不在本件審酌範圍。又抗告人指稱
    假扣押執行事件查封筆錄均未登載相對人異議事由云云，亦
    與本件是否准予停止執行無涉。抗告論旨，猶執前詞，指摘
    原裁定不當，求予廢棄，不能認為有理由。
五、據上論結，本件抗告為無理由，依強制執行法第30條之1，
    民事訴訟法第495條之1第1項、第449條第1項、第95條、第7
    8條，裁定如主文。
中    華    民    國    98    年    5    月    11     日
                  民事第四庭    審判長法  官    王惠一
                                      法  官    蘇重信
                                      法  官    王浦傑
上為正本係照原本作成。
不得再抗告。
中    華    民    國    98    年    5    月     11    日
                                      書記官    廖英琇


司法院資訊處製作；財團法人民間司法改革基金會備份。
